臺灣臺北地方法院刑事判決　　　　　　　96年度易字第1374號
　　公　訴　人　臺灣臺北地方法院檢察署檢察官
　　被　　　告　甲○○
上列被告因詐欺案件，經檢察官提起公訴（96年度偵字第2669號
）及移送併辦（96年度偵字第10591 號、臺灣高雄地方法院檢察
署96年度偵字第17437 號），被告於準備程序期日就被訴事實均
為有罪陳述，經本院合議庭裁定由受命法官獨任進行簡式審判程
序，判決如下：
    主  文
甲○○幫助共同意圖為自己不法之所有，以詐術使人將本人之物
交付，處有期徒刑月，如易科罰金，以新臺幣壹仟元折算壹日
，減為有期徒刑壹月拾伍日，如易科罰金，以新臺幣壹仟元折算
壹日。
    事  實
一、甲○○為成年、具高中畢業知識程度之人，依其社會經驗，
    當可預見將自己金融帳戶提供予他人使用，該帳戶即有供不
    法詐騙集團利用之可能，竟仍基於幫助他人犯罪之不確定故
    意，於民國（下同）九十五年十一月下旬之某日，因己無資
    力，謀能順利辦得貸款，遂依報上分類廣告所載貸款資訊，
    撥打電話與自稱「林先生」、真實姓名、年籍不詳之成年男
    子（下稱「林先生」）聯絡，並依「林先生」指示，先將其
    所有之臺北富邦商業銀行股份有限公司（下簡稱富邦銀行）
    松山分行帳戶第000000000000號帳戶存摺、提
    款卡、密碼，以全家便利商店宅急便方式，寄送至臺南市○
    ○路十九巷四之四號予自稱「鍾國勝」、真實姓名、年籍不
    詳之成年男子（下稱「鍾國勝」），復承前述幫助他人詐欺
    之不確定故意，因恐無法辦得貸款，即據上揭同版分類廣告
    上之另一貸款廣告，撥打電話與自稱「郭經理」、真實姓名
    、年籍不詳之成年男子（下稱「郭經理」）聯絡，並依「郭
    經理」指示，在臺北縣三重市忠孝橋與中興橋處，以託野雞
    車運送方式，將其所有之臺灣郵政股份有限公司文山興隆路
    郵局（下簡稱興隆路郵局）帳戶第00000000000
    000號帳戶存摺、金融卡送至臺南縣新營市力通實業交予
    「郭經理」，復將提款卡密碼電告「郭經理」，並取得「郭
    經理」所匯之新臺幣（下同）二千元現款花用。嗣「林先生
    」、「鍾國勝」、「郭經理」等人暨所屬詐騙集團不詳成員
    ，於取得上開甲○○接續提供之帳戶存摺、提款卡、密碼等
    帳戶資料後，即基於共同意圖為自己不法之所有之犯意聯絡
    ，而為如下之詐欺取財行為：
   （一）、於同年十二月六日上午十時許，詐騙集團中真實姓
           名、年籍不詳之成年人撥打電話向乙○○詐騙訛稱
           ：兄弟跑路，已派兄弟在公司等人云云，指示莊洋
           文應匯款三萬元以下之款項，至前開甲○○開立之
           興隆路郵局帳戶內，因乙○○發覺有異，認此即所
           謂時下常見之詐騙手法，並未陷於錯誤受騙，而未
           得逞。乙○○為保全詐騙證據，隨即報警處理，並
           於同日下午一時十六分許，匯款一元至前開帳戶【
           起訴部分】。
   （二）、於同月三日下午五時許（臺灣高雄地方法院檢察署
           檢察官併案意旨書誤載為九十五年十一月十一日，
           應予更正），詐騙集團中真實姓名、年籍不詳、自
           稱「王小姐」（下稱「王小姐」）之成年女子撥打
           電話予溫曼妃，諉稱溫曼妃先前（即九十五年十一
           月十一日凌晨一時許）於網上購買內衣結標匯款之
           轉帳過程發生錯誤，誤按到預約轉帳鈕，會連續十
           二個月從其帳戶按月固定扣款至「王小姐」的帳戶
           ，要求溫曼妃前往郵局查詢餘額云云，並於同年十
           二月三日下午六時二十分許，由詐騙集團中真實姓
           名、年籍不詳、自稱「林先生」之成年男子接續撥
           打電話予溫曼妃，再以前揭內容詐騙溫曼妃，致溫
           曼妃陷於錯誤，遂於同日下午七時四十六分至同時
           五十七分許，前往位於新竹市○○路一二六號富邦
           銀行風城分行，依其指示，操作自動存款機，以無
           摺存款方式，接續存入五萬元、三千元、一萬七千
           元（共計七萬元）至上開甲○○之富邦銀行松山分
           行帳戶，嗣為詐騙集團提領，而遭詐騙既遂【併辦
           部分】。
   （三）、同月三日下午五時許，詐騙集團中某真實姓名、年
           籍不詳之成年人接續撥打電話予蕭碩珍，訛稱為網
           路拍賣公司人員，諉稱其前於上網購物轉帳時誤設
           為分期付款，要求其前往提款機操作取消云云，致
           蕭碩珍陷於錯誤，遂依其指示，於同日下午七時三
           分許，前往臺北市○○路○段六九號富邦銀行興隆
           分行，使用自動存款機，以無摺存款方式，存入四
           萬三千元至上開甲○○之富邦銀行松山分行帳戶，
           嗣為詐騙集團提領，而詐騙既遂【併辦部分】。
   （四）、溫曼妃、蕭碩珍依指示辦理後，查覺有異始知受騙
           ，而報警處理，並經臺灣高雄地方法院檢察署檢察
           官於九十六年二月六日指揮高雄市刑大查獲馬吟林
           等人所組成之詐騙集團犯罪一案，查得人頭帳戶一
           批，經清查後循線查悉上情。
二、案經乙○○訴由臺北市政府警察局文山第二分局報告臺灣臺
    北地方法院檢察署檢察官偵查起訴；溫曼妃訴請新竹縣警察
    局新埔分局報告臺灣新竹地方法院檢察署檢察官呈請臺灣高
    等法院檢察署檢察長令轉臺灣臺北地方法院檢察署檢察官移
    送併辦；蕭碩珍訴由臺北市政府警察局文山第一分局木新派
    出所及高雄市政府警察局報告臺灣高雄地方法院檢察署檢察
    官偵查後移送併辦。
    理  由
甲、程序事項：
一、本件係經被告甲○○於準備程序期日為有罪之陳述，而經本
    院裁定以簡式審判程序加以審理，則依據刑事訴訟法第二百
    七十三條之二、同法第一百五十九條第二項之規定，不適用
    傳聞法則有關限制證據能力之相關規定；並依同法第三百十
    條之二準用同法第四百五十四條之規定，製作略式判決書，
    依法僅需記載犯罪事實、證據名稱及應適用之法條，並得以
    簡略方式為之，如認定之犯罪事實、證據及應適用之法條，
    與檢察官聲請簡易判決處刑書或起訴書之記載相同者，得引
    用之，合先敘明。
乙、實體事項：
一、上揭犯罪事實，業據被告甲○○於本院時坦承不諱，並當庭
    為認罪之表示（見本院卷九十六年六月二十二日準備程序筆
    錄第四頁、同年六月二十二日、七月六日及七月十二日之審
    判筆錄），核與被害人乙○○於警詢中及本院時之指訴情節
    、被害人溫曼妃於警訊時之陳述、偵查中具結證述之證言、
    被害人蕭碩珍於警訊時之陳述（以上分見臺灣臺北地方法院
    檢察署九十六年度偵字第二六六九號偵查卷第八至九頁、本
    院卷九十六年六月二十二日準備程序筆錄第五頁、臺灣新竹
    地方法院檢察署九十六年度偵字第一六三○號偵查卷第六頁
    反、第八頁、第三四至三四頁反、臺灣高雄地方法院檢察署
    九十六年度偵字第一七四三七號偵查卷第一五至一六頁、第
    二十至二一頁）情節大致相符。此外，復有臺北大安郵局之
    郵政國內匯款執據正本一紙、甲○○之文山興隆路郵局儲金
    儲戶申請變更帳戶事項申請書、郵政存簿儲金立帳申請書各
    一紙、查詢帳戶最近交易資料一紙、臺北市政府警察局大安
    分局瑞安派出所受理詐騙帳戶通報警示簡便格式表、臺北市
    政府警察局大安分局受理各類案件紀錄表及受理刑事案件報
    案三聯單各一紙、富邦銀行自動存款機交易明細表影本共二
    紙、新竹縣警察局新埔派出所詐騙帳戶通報警示、詐騙斷話
    簡便格式表、內政部警政署反詐騙案件紀錄表、財團法人金
    融聯合徵信中心通報案件紀錄資訊各一紙、富邦銀行松山分
    行九十六年四月二十五日北富銀松字第三四號函檢送甲○○
    之帳戶第000000000000號之帳戶開戶資料及被
    害人溫曼妃、蕭碩珍遭詐騙當日之存提款明細表共二紙暨已
    設警示戶之註記、新竹縣警察局新埔分局新埔派出所受理【
    人頭帳戶犯罪案件】管制表、該局新埔分局受理刑事案件報
    案三聯單、富邦銀行自動存款機交易明細表影本、內政部警
    政署反詐騙諮詢專線紀錄表各一紙（以上分別見臺灣臺北地
    方法院檢察署九十六年度偵字第二六六九號偵查卷第十至十
    七頁、臺灣新竹地方法院檢察署九十六年度偵字第一六三○
    號偵查卷第一二、一四、一五頁、同署九十六年度偵字第二
    四八七號偵查卷第七、八至九、二三至二四頁、臺灣高雄地
    方法院檢察署九十六年度偵字第一七四三七號偵查卷第一八
    至一九、二三至二四頁）在卷可稽，而可認定。且查：被害
    人乙○○係遭人以虛偽不實之事項訛騙，然因即時發覺有異
    ，未因而陷於錯誤被騙或因心生畏怖之意而交付財物等情，
    業經其於本院時指明無誤（見本院卷九十六年六月二十二日
    準備程序筆錄第四至五頁），是以，被告幫助之詐欺正犯顯
    已著手於犯罪事實一（一）之犯行而未遂，應無疑議，檢察
    官起訴書未及斟酌，附此說明。綜上所述，本件事證明確，
    被告幫助詐欺取財既、未遂之犯行，均堪洵認定，應依法論
    科。
二、按刑法上之幫助犯，係對於犯罪與正犯有共同之認識，而以
    幫助之意思，對於正犯資以助力，而未參與實施犯罪之行為
    者而言。是如未參與實施犯罪構成要件之行為，且係出於幫
    助之意思提供助力，即屬幫助犯。本件經查並無任何積極證
    據證明被告有參與實施詐欺取財之犯罪構成要件行為，又被
    害人乙○○於騙徒利用被告前揭興隆路郵局帳戶為電話行騙
    之過程中，警覺認係詐騙手法，而向警方報案，復以匯款一
    元至被告前開帳戶方式留存證據，使已著手之詐騙正犯犯行
    未得逞。核被告如事實一（一）所為，係犯刑法第三十條第
    一項、第三百三十九條第三項、第一項之幫助詐欺取財未遂
    罪；另如犯罪事實一（二）、（三）所為，係犯刑法第三十
    條第一項、第三百三十九條第一項之幫助詐欺取財罪。按同
    一犯罪之未遂犯及既遂犯，僅屬行為階段上之區分，性質上
    並無不同，就犯罪事實一（一）部分，本院尚無庸變更起訴
    法條。而被告所幫助之上揭詐騙集團成員間，有犯意聯絡、
    行為分擔，屬共同正犯。又被告顯係出於同一犯意、為達同
    一目的，而以一幫助意思，於緊接時間，接續交付上揭帳戶
    存摺、提款卡、密碼，屬一幫助行為，而被告以一幫助行為
    觸犯詐欺取財未遂及既遂數罪名，應依刑法第五十五條之規
    定成立想像競合犯，而從一情節較重之幫助共同詐欺取財既
    遂罪。而被告係幫助前揭詐騙集團成員實行犯罪行為，該當
    幫助犯，爰依刑法第三十條第二項減輕其刑。又檢察官移請
    併辦之部分（九十六年度偵字第一○五九一號、臺灣高雄地
    方法院檢察署檢察官九十六年度偵字第一七四三七號），與
    本件起訴之犯罪事實，對被告而言，屬於實質上一罪關係，
    本院自應予以審理，併此說明。爰審酌被告有受觀察、勒戒
    前科之素行，此有臺灣高等法院被告前案紀錄表一份附卷可
    稽，其素行非佳，其犯罪之動機、目的僅為一己之私，竟將
    自己帳戶提供他人作非法使用，已對社會交易安全產生負面
    影響，且增加政府查緝此類犯罪之困難，被害人乙○○雖未
    依指示如數匯款，惟被害人溫曼妃、蕭碩珍卻已因陷於錯誤
    而分別依詐騙集團之指示，將款項存入被告甲○○之富邦銀
    行松山分行帳戶，嗣為詐騙集團提領，本件所造成之犯罪危
    害甚鉅，然衡量被告之智識程度及其九十五年五月間曾因受
    傷住院，期間經歷多次手術，並於九十六年三月三日出院之
    生活狀況，有卷附乙種診斷證明書二紙可按，又其坦承不諱
    ，尚有悔意之犯罪後態度等一切情狀，量處如主文所示之刑
    ，並諭知易科罰金之折算標準，以示懲儆。末以，被告所犯
    幫助共同詐欺取財之犯行，其犯罪時間在九十六年四月二十
    四日以前，且所科之刑尚未逾有期徒刑一年六月，爰依中華
    民國九十六年罪犯減刑條例第二條第一項第三款、第七條、
    第九條之規定，依法遞減其宣告刑二分之一，併諭知易科罰
    金折算之標準。
據上論結，依刑事訴訟法第二百七十三條之一第一項、第二百九
十九條第一項前段，刑法第三十條第一項、第二項、第五十五條
、第三百三十九條第一項、第三項、第四十一條第一項前段，刑
法施行法第一條之一，中華民國九十六年罪犯減刑條例第二條第
一項第三款、第七條、第九條之規定，判決如主文。
本案經檢察官黃惠敏到庭執行職務。
中　　華　　民　　國　　96　　年　 　7　　月　　27　　日
                      刑事第十六庭 法　官  徐千惠
上正本證明與原本無異。
如不服本判決，應於判決送達後10日內向本院提出上訴狀（應抄
附繕本）。告訴人或被害人如對於本判決不服者，應具備理由請
求檢察官上訴，其上訴期間之計算係以檢察官收受判決正本之日
期為準。
                                   書記官  李典育
中　　華　　民　　國　　96　　年　　7　　月　　31　　日
附錄論罪科刑法條：
刑法第三百三十九條
（普通詐欺罪）
意圖為自己或第三人不法之所有，以詐術使人將本人或第三人之
物交付者，處五年以下有期徒刑、拘役或科或併科一千元以下罰
金。
以前項方法得財產上不法之利益或使第三人得之者，亦同。
前二項之未遂犯罰之。
